臺灣彰化地方法院刑事判決　　　　　　　　　　　　　九十年度易字第一二二六號
　　公　訴　人　臺灣彰化地方法院檢察署檢察官
　　被　　　告　丁○○
　　　　　　　　丙○○
　　右　一　人
右列被告因妨害自由案件，經檢察官提起公訴（九十年度偵字第四一二六、四四九八
號），本院判決如左：
        主  文
丁○○以加害自由之事，恐嚇他人，致生危害於安全，處有期徒刑肆月，如易科罰金
，以參佰元折算壹日。又以加害自由之事，恐嚇他人，致生危害於安全，處有期徒刑
陸月，如易科罰金，以參佰元折算壹日。應執行有期徒刑玖月，如易科罰金，以參佰
元折算壹日。
丙○○無罪。
        事  實
一、丁○○與友人丙○○間存有借貸關係，丙○○尚積欠丁○○新台幣（下同）六、
    七十萬元未還，因丙○○前於民國八十七年、八十八年間，曾收受甲○○及其經
    營之「虹橋服飾精品店」遭胡雪珠（業由臺灣彰化地方法院檢察署以八十八年度
    偵字第九八四六號、一０七八四號、八十九年度偵字第三一八七號偵查起訴）偽
    造之支票八張，而調借現金共三百三十七萬六千元予胡雪珠使用，後因支票未獲
    兌現，丙○○遂對甲○○提出偽造有價證券等告訴，經臺灣彰化地方法院檢察署
    檢察官查明真相後，於九十年四月十日以八十八年度偵字第八七六一號、八十九
    年度偵字第二七七六號為不起訴處分，丙○○乃將上開支票八張交付丁○○，請
    其代向甲○○求償，並約定若能取得款項，欲用以償還積欠丁○○之債務，詎丁○○為求取得款項，乃先於九十年五月十四日，至彰化縣埔心鄉○○村○○路二
    三號甲○○工廠倉庫處，要求甲○○須於一星期內開出三百萬元之支票，其餘拿
    現金，其後於九十年五月二十日十三時許，再前往上開工廠倉庫處，要求還款，
    因甲○○之夫戊○○表示又沒欠錢，丁○○竟基於恐嚇之犯意，拿起桌上一杯茶
    水潑在甲○○之夫戊○○身上，向甲○○、戊○○恫嚇稱：「狗籠子已經做好了
    」、「狗籠子就是狗籠子」等情，以加害甲○○、戊○○自由之事，恐嚇甲○○
    、戊○○，使甲○○、戊○○心生畏懼，致生危害於安全。其後因甲○○前於九
    十年五月十四日前往臺灣彰化地方法院檢察署按鈴申告丙○○涉嫌恐嚇，經檢察
    官於九十年五月二十一日批示傳訊該案被告丙○○、告訴人甲○○、證人江春雄
    、乙○○、戊○○於九十年六月四日到庭調查，丁○○知悉上情後，竟另行起意
    ，基於恐嚇之犯意，於九十年五月三十日十五時四十分許，於與戊○○住處電話
    對談中，對戊○○恫嚇稱：「趕快撤銷告訴，告到法院也沒用，如不撤銷告訴，
    從六月四日開庭後，就每天到倉庫和你家裡，讓你們無法工作」，而以加害甲○○、戊○○自由之事，恐嚇甲○○、戊○○，使甲○○、戊○○心生畏懼，致生
    危害於安全。
二、案經被害人甲○○訴請臺灣彰化地方法院檢察署檢察官偵查起訴。
        理  由
壹、有罪部分：
一、訊據被告丁○○供承曾於前揭時地持票向甲○○、戊○○催債，以及曾於前揭時
    間與戊○○通話等情，雖否認有何右揭恐嚇犯行，辯稱：茶水係不小心潑到，伊
    並未當面或於電話中為恐嚇之言語云云。惟查：右揭被告於九十年五月二十日之
    恐嚇犯行，業據告訴人甲○○指訴歷歷，核與證人戊○○、己○○證述之情節相
    符，另被告於九十年五月三十日之恐嚇犯行，亦據被告丁○○於九十年六月四日
    偵查訊問時供承確有於電話中對戊○○陳稱「趕快撤銷告訴，告到法院也沒用，
    如不撤銷告訴，從六月四日開庭後，就每天到倉庫和你家裡，讓你們無法工作」
    等情，核與告訴人指訴之情節及證人戊○○證述之情節相符，復經臺灣彰化地方
    法院檢察署檢察官於偵查時當庭勘驗告訴人所提出之錄音帶屬實，記明筆錄在卷
    可稽，並有錄音帶內容譯文一份附卷及錄音帶一捲扣案可資佐證，被告前開辯解
    ，核係卸責之詞，洵無足採。綜上所述，本件事證明確，被告犯行洵堪認定，應
    予依法論科。
二、核被告丁○○所為，係犯刑法第三百零五條之恐嚇危害安全罪。被告以一行為恐
    嚇被害人甲○○、戊○○二人，係一行為觸犯數罪名，為想像競合犯，應從一重
    處斷。又被告右揭二次恐嚇犯行，其第一次恐嚇犯行之犯意係因催債所生，恐嚇
    之目的係要取得款項，而第二次恐嚇犯行之犯意則係於知悉告訴人提出恐嚇告訴
    後，始另行萌生，其恐嚇之目的係要告訴人撤回告訴，其二次恐嚇犯行，犯意各
    別，目的不同，行為互殊，應予分論併罰，公訴意旨認係連續犯，容有誤會，併
    此敘明。另公訴人雖認被告上揭九十年五月二十日之恐嚇犯行，係與丙○○及六
    名年籍不詳之男子間，互有犯意聯絡及行為分擔，惟查此部份尚乏積極確切之證
    據足資佐證，要難遽予認定，亦附此敘明。爰審酌被告之品行、素行、犯罪動機
    、智識程度、目的、手段、所生危害，於犯下恐嚇罪行後，不知悔悟，竟藐視法
    律，復以恐嚇之方法恫嚇他人撤回告訴，以及犯罪後仍飾詞諉責，未見悔意等一
    切情狀，分別量處如主文所示之刑及易科罰金之折算標準，並定其應執行之刑，
    以示懲儆。
貳、無罪部分：
一、公訴意旨另以：被告丙○○前於八十七年、八十八年間，收受甲○○及其經營之
    「虹橋服飾精品店」遭胡雪珠偽造之支票八張，而調借現金共三百三十七萬六千
    元予胡雪珠使用，後因支票未獲兌現，丙○○遂對甲○○提出偽造有價證券等告
    訴，經檢察官查明真相後為不起訴處分，詎丙○○不甘損失，不思以正當法律途
    徑求償，竟與丁○○基於共同恐嚇之概括犯意聯絡，由丁○○於（一）九十年五
    月十四日九時五十六分許，夥同八名姓名、年籍不詳之男子，至彰化縣埔心鄉○○村○○路二三號甲○○工廠倉庫，對甲○○及其夫戊○○恫嚇稱：「要開出三
    百萬元之支票，其餘拿現金，你們不能報警，如報警的話，一切後果自行負責
    ... 反正你的票在我手中就是欠我的錢... 一個禮拜後我一定要拿到錢...。」
    （二）九十年五月二十日十三時許，夥同六名姓名、年籍不詳之男子，至上址倉
    庫逼問甲○○及戊○○錢是否湊足，戊○○回答「我又沒欠你錢幹麻湊錢給你」
    後，丁○○竟憤而拿起桌上一杯茶水潑在戊○○身上，並恫嚇稱：「狗籠子已經
    做好了，你們一家人小心點... 」。（三）九十年五月二十七日二十一時三十分
    許，夥同六名姓名、年籍不詳之男子，至彰化縣埔心鄉○○村○○○路九○之一
    巷六號甲○○住處，對甲○○、戊○○恫嚇稱：「我怎麼不可以討債！你們再報
    警看看... 你們生意不要做了... 要逼你們走路... 」，復以茶水潑向戊○○。
    （四）九十年五月三十日十五時四十分許，打電話至甲○○住所對戊○○恫嚇稱
    ：「趕快撤銷告訴，告到法院也沒用，如不撤銷告訴，從六月四日開庭後，就每
    天到倉庫和你家裡，讓你們無法工作；報警也沒用，反正你的票在我手裡，你就
    是欠我錢，六月四日開庭後一文錢也不會讓你們打折扣，還要加付銀行利息...
    」（五）九十年六月四日十七時二十分許偵查庭結束後，打電話至戊○○之00
    00000000號行動電話恫嚇稱：「我不會再來向你們要錢... 你們自求多
    福... 我會叫別人來向你們要債... （三字經）... 」，因認被告丙○○就上揭
    編號（一）至（五）之行為，以及被告丁○○就上揭編號（一）（三）（五）之
    行為，涉有刑法第三百零五條之恐嚇危害安全罪嫌云云。
二、按犯罪事實應依證據認定之，無證據不得推定其犯罪事實，又不能證明被告犯罪
    者，應諭知無罪之判決，刑事訴訟法第一百五十四條、第三百零一條第一項分別
    定有明文。次按認定不利於被告之事實，須依積極證據，苟積極證據不足為不利
    於被告事實之認定時，即應為有利於被告之認定，更不必有何有利之證據。又告
    訴人之告訴，係以使被告受刑事訴追為目的，是其陳述是否與事實相符，仍應調
    查其他證據以資審認。而認定犯罪事實所憑之證據，雖不以直接證據為限，間接
    證據亦包括在內，然無論直接或間接證據，其為訴訟上之證明，須於通常一般之
    人均不致有所懷疑，而得確信其為真實之程度者，始得據為有罪之認定，倘其證
    明尚未達到此一程度，而有合理之懷疑存在時，事實審法院復已就其心證上理由
    予以闡述，敘明其如何無從為有罪之確信，因而為無罪之判決，尚不得任意指為
    違法，最高法院著有三十年上字第八一六號、五十二年臺上字第一三○○號、七
    十六年臺上字第四九八六號判例可資參照。
三、本件公訴人認被告丙○○涉有前揭編號（一）至（五）之恐嚇罪嫌，以及公訴人
    認被告丁○○另涉有前揭編號（一）（三）（五）之恐嚇罪嫌，亦無非以被告丙○○、丁○○與告訴人甲○○間有債務糾紛，被告丙○○供承委請被告丁○○代
    為追討款項，被告丁○○供承多次向告訴人討債，告訴人甲○○之指訴，證人戊○○、乙○○、己○○之證詞，及錄音帶、錄影帶為其論據。訊據被告丙○○堅
    詞否認涉有前揭恐嚇犯行，辯稱：伊雖曾委請丁○○追討本案票款，惟一再告知
    丁○○應以法律正當手續為之不得使用暴力等語；另訊據被告丁○○堅詞否認涉
    有前揭編號（一）（三）（五）恐嚇犯行，辯稱：九十年五月十四日、九十年五
    月二十七日二次均係告訴人約伊前往處理，伊並未為恐嚇之言語，另伊於九十年
    六月四日雖有打電話給戊○○，但未為恐嚇言語等情。
四、經查本件依告訴人甲○○之指訴內容及證人戊○○、乙○○、己○○之證詞內容
    ，被告丙○○從未前往告訴人住處或工廠處或打過電話而與告訴人或其夫戊○○
    有所接觸，另被告丁○○否認有何與被告丙○○共同恐嚇告訴人或其夫之犯行，
    又依告訴人提出之錄音帶及錄影帶內容，均無任何足證被告丙○○參與恐嚇之證
    據，自難僅憑被告丙○○與告訴人甲○○前曾有票據債務糾紛，即遽然推測被告
    丙○○必與丁○○有恐嚇之犯意聯絡而犯有共同恐嚇之罪行甚明。
五、次查告訴人於九十年五月十四日按鈴申告時，經檢察事務官為其製作筆錄時，告
    訴人係陳稱「九十年五月十四日上午九時許，丙○○教唆洪先生帶八個人到埔心
    鄉○○村○○路二十三號處，口頭告知我，迅速還錢，否則下星期一，會讓我嚐
    嚐不還錢後果，他們會讓我好看」等語，另於九十年五月三十日提出之補充告訴
    狀則記載如前揭編號（一）所載內容，前後已有不符之處，又證人乙○○、己○○於偵查中及本院審理時，以及證人戊○○於本院審理時亦均僅證稱聽到被告丁○○要求開三百萬支票，其餘還現金等情，並無前揭告訴人所指陳之恐嚇言詞，
    尚難僅憑告訴人前後尚有出入之個人指訴，遽認被告已犯有此部分之恐嚇罪行。
六、又查告訴人雖於九十年五月三十日提出之補充告訴狀指訴被告另有如前揭編號（
    三）所載之恐嚇犯行，並提出錄影帶一卷為證，惟查該錄影帶經本院當庭勘驗結
    果，現場聲音甚為吵雜，無法辨識雙方所言內容為何，而依其影像內容可見雙方
    就談判之事項有所爭執，然實無從僅從影像內容認定被告有何與刑法恐嚇罪之構
    成要件相當之行為，是此部分亦乏積極確切證據足以佐證告訴人之指訴，而要難
    據以認定被告有何恐嚇罪行。
七、再查告訴人另於九十年六月五日提出之補充告訴狀指訴被告另有如前揭編號（五
    ）所載之恐嚇犯行，惟未提出其他積極確切之證據以佐證其此部分指訴，被告復
    堅詞否認於通話中有何恐嚇言詞，同難據此認定告訴人所指訴被告此部分之恐嚇
    犯行。
八、綜上所述，公訴人所提出之證據，既尚不足以認定被告丙○○有何前揭恐嚇犯行
    及被告丁○○有何前揭編號（一）（三）（五）之恐嚇犯行，此外，復查無其他
    積極證據足認被告涉有公訴人所指前揭恐嚇犯行，是本件不能證明被告丙○○已
    有犯罪，揆諸前揭規定及意旨，自應諭知被告丙○○無罪之判決。另本件亦不能
    證明被告丁○○另犯有前揭編號（一）（三）（五）之恐嚇犯行，惟因公訴人認
    此部分與前揭經論罪處刑之恐嚇罪行部分有連續犯之裁判上一罪關係，爰不另為
    無罪之諭知，附此敘明。
據上論斷，應依刑事訴訟法第二百九十九條第一項前段、第三百零一條第一項，刑法
第三百零五條、第五十五條、第四十一條第一項前段、第二項、第五十一條第五款，
罰金罰鍰提高標準條例第一條前段、第二條，判決如主文。
本案經檢察官黃鼎鈞到庭執行職務。
中      華      民      國    九十一    年    十一     月      十八     日
                                    臺灣彰化地方法院刑事第三庭
                                        法      官  李  進  清
右正本證明與原本無異。
如不服本判決，應於判決送達後十日內向本院提出上訴狀( 須附繕本 )。
告訴人或被害人對於判決如有不服具備理由請求檢察官上訴者，其上訴期間之計算係
以檢察官收受判決正本之日期為準。
                                        法院書記官  張  木  松
中      華      民      國    九十一    年    十一     月      十八     日
刑法第三百零五條
以加害生命、身體、自由、名譽、財產之事恐嚇他人，致生危害於安全者，處二年以
下有期徒刑、拘役或三百元以下罰金。
